臺灣臺南地方法院刑事判決　　　　　　　96年度訴字第1367號
公　訴　人　臺灣臺南地方法院檢察署檢察官
被　　　告　乙○○
上列被告因違反毒品危害防制條例案件，經檢察官提起公訴（96
年度毒偵字第2560號），被告於本院準備程序中就被訴事實為有
罪之陳述，經本院合議庭裁定適用簡式審判程序，判決如下：
    主  文
乙○○施用第一級毒品，累犯，處有期徒刑拾月。
    事實及理由
一、本件犯罪事實：乙○○前因違反毒品危害防制條例（施用第
    一級毒品）案件，經本院裁定送觀察、勒戒後，認無繼續施
    用毒品傾向，於民國87年7月24日釋放出所，並由本院於87
    年8月31日以87年度訴字第582號為免刑判決；嗣又於90年間
    因違反毒品危害防制條例（施用第一級毒品）案件，經本院
    90年度毒聲字第152號裁定送觀察、勒戒後，因有繼續施用
    毒品傾向，於90年6月29日以90毒聲字第1323號裁定令入戒
    治處所施以強制戒治，91年1月3日停止戒治並付保護管束，
    同年6月10日保護管束期滿執行完畢，且經本院90年8月31日
    90年度訴字第772號判決判處有期徒刑1年確定，甫於94年2
    月27日縮刑期滿執行完畢，竟仍不知悔改，於96年8月3日上
    午某時，在臺南縣仁德鄉○○村○○○街36巷27號住處，以
    香菸燒烤之方式施用第一級毒品海洛因1次。嗣於同年8月8
    日，乙○○至臺灣臺南地方法院檢察署觀護人室採集尿液，
    經檢驗結果呈鴉片類（嗎啡）陽性反應，而悉上情。
二、上開犯罪事實之證據：
（一）被告於偵查中及本院審理時之自白。
（二）臺灣臺南地方法院檢察署受保護管束人尿液檢體監管紀錄
      表、臺灣檢驗科技股份有限公司96年8月24日濫用藥物尿
      液檢驗報告各1份。
三、按海洛因經注射入人體後，約80%於24小時內自尿中排出，
    且尿液中能否驗出嗎啡陽性反應與其投與量、投與途徑、採
    尿時間、個人體質及檢驗方法之靈敏度有關，而文獻報導注
    射6毫克之海洛因鹽酸鹽，其代謝物嗎啡之平均可檢出時限
    約為26小時，業經行政院衛生署藥物食品檢驗局81年9月8日
    （81）藥檢壹字第8114885號函述明綦詳。被告自白施用第
    一級毒品，核與其尿液檢驗結果相符，其施用第一級毒品之
    犯行，應堪認定。
四、按92年7月9日新修正之毒品危害防制條例刪除「2犯」及「3
    犯」之規定，將施用毒品者簡化區分為初犯、再犯，並認施
    用毒品者係屬病患性犯人，以觀察、勒戒戒除其身癮，以強
    制戒治去除其心癮。經觀察、勒戒或強制戒治執行完畢釋放
    後，若係5年後再犯該條例第10條施用毒品罪者，檢察官應
    先聲請法院裁定令被告入勒戒處所觀察、勒戒，並視有無繼
    續施用毒品傾向，決定應予釋放、為不起訴之處分，或應聲
    請法院裁定令入勒戒處所強制戒治；若係5年內「再犯」同
    條例第10條施用毒品罪者，依同條例第23條第2項規定，檢
    察官則應依法追訴；且觀諸該條例第20條第3項之修正理由
    ：「觀察、勒戒或強制戒治5年後再犯者，顯見前所實施之
    觀察、勒戒或強制戒治已足以遮斷其施用毒品之癮，為期自
    新及協助其戒除毒癮，對此5年後再犯者，爰明定仍適用初
    犯之規定，先經觀察、勒戒、強制戒治之程序。」及同條例
    第23條第2項之修正理由：「為配合簡化施用毒品犯之刑事
    處遇程序，並鑑於經觀察、勒戒或強制戒治執行完畢釋放後
    5 年內再犯者，其再犯率甚高，原據以實施之觀察、勒戒及
    強制戒治既已無法收其實效，自應施以刑事處遇。」，顯然
    如施用毒品者係前經觀察、勒戒或強制戒治等治療程序執行
    完畢5年後，始再施用毒品之「初犯」，因前所執行之觀察
    、勒戒或強制戒治已足收戒除毒癮之效，自應重新執行觀察
    、勒戒或強制戒治等治療程序，並於治療程序執行完畢後，
    由檢察官為不起訴處分，毋庸對之追訴處罰；反之，在「再
    犯」之情形，因其先前所為治療程序顯未能收戒斷毒癮之效
    ，且考量施用毒品者之再犯率偏高，乃簡化其刑事處遇程序
    ，而逕予追訴處罰，不再施以治療程序。參酌上開立法理由
    ，修正毒品危害防制條例就施用毒品者，祇於「初犯」及「
    5年後再犯」二種情形，有其追訴條件之限制，即須於初犯
    經觀察、勒戒或強制戒治釋放後，5年內均無施用毒品之行
    為，始能認其前所實施之觀察、勒戒或強制戒治已足遮斷毒
    癮，而得於5年後再犯時，再予適用初犯之規定，重行觀察
    、勒戒等程序。倘5年內已經再犯，被依法追訴處罰，縱其
    第3次（或第3次以上）施用毒品之時間在初犯釋放5年以後
    ，即與「5年後再犯」之情形有別，且因已於「5年內再犯」
    ，顯見其再犯率甚高，原實施觀察、勒戒或強制戒治，已無
    法收其實效，而無5年戒斷期之存在，自無再經觀察、勒戒
    及強制戒治之必要，應由檢察官逕行起訴（最高法院95年度
    台非字第59號判決及95年第7次刑事庭會議決議）。
五、經查，被告前因施用毒品案件，經送觀察、勒戒後，於87
    年7月24日執行完畢；再於90年間因施用毒品案件，經送觀
    察、勒戒及強制戒治，於91年6月10日執行完畢，並經本院
    判處有期徒刑1年確定，而於94年2月27日執行完畢，有臺灣
    高等法院被告前案紀錄表在卷可稽。本件被告於觀察、勒戒
    執行完畢5年內之90年間，已再犯施用毒品之罪，本件施用
    毒品之犯行，乃屬3犯，縱其施用毒品之時間在初犯釋放5年
    以後，即與「5年後再犯」之情形有別，參諸前揭最高法院
    判決及刑事庭會議決議意旨，仍應依法論科；且查海洛因係
    屬毒品危害防制條例第2條第2項第1款所列之第一級毒品，
    核被告所為，係犯毒品危害防制條例第10條第1項之施用第
    一級毒品罪。被告施用前後持有第一級毒品之低度行為，應
    為其施用之高度行為所吸收，不另論罪。又被告前因違反毒
    品危害防制條例案件，經本院於90年8月31日以90年度訴字
    第772號判決判處有期徒刑1年確定，甫於94年2月27日縮刑
    期滿而執行完畢，有臺灣高等法院被告前案紀錄表附卷為憑
    ，其於受有期徒刑執行完畢後5年內故意再犯本件有期徒刑
    以上之罪，為累犯，應依法加重其刑。爰審酌被告迭經觀察
    、勒戒、強制戒治，仍未能體認施用毒品對於自身健康之危
    害，遠離毒品，惟犯後業已坦承犯行，態度良好等一切情狀
    ，量處如主文所示之刑。
據上論斷，應依刑事訴訟法第273條之1第1項、第299條第1項前
段、第310條之2、第454條，毒品危害防制條例第10條第1項，刑
法第11條前段、第47條第1項，判決如主文。
本案經檢察官甲○○到庭執行職務
中　　華　　民　　國　　96　　年　　11　　月　　30　　日
 　　　　　　　　 刑事第十二庭  法　官　魏玉英
以上正本證明與原本無異。
如不服本判決應於收受本判決後10日內向本院提出上訴書狀，並
應敘述具體理由。如未敘述上訴理由者，應於上訴期間屆滿後20
日內向本院補提理由書狀（均須按他造當事人之人數附繕本）「
切勿逕送上級法院」。
　　　　　　　　　　　　　　　　書記官　曾盈靜
中　　華　　民　　國　　96　　年　　11　　月　　30　　日
附錄本案論罪科刑法條全文
毒品危害防制條例第10條
施用第一級毒品者，處6月以上5年以下有期徒刑。
施用第二級毒品者，處3年以下有期徒刑。
